【裁判字號】    92,訴,2026
【裁判日期】    921208
【裁判案由】    清償借款
【裁判全文】
臺灣高雄地方法院民事判決  九十二年訴字第二○二六號
    原      告  乙○○
    被      告  甲○○
右當事人間請求清償借款事件，經本院於民國九十二年十一月二十日言詞辯論終結，
本院判決如左：
    主      文
被告應給付原告新臺幣柒拾萬壹仟玖佰元，及自民國八十八年十月三十一日起至清
償日止，按年息百分之五計算之利息。
訴訟費用由被告負擔。
本判決於原告以新臺幣貳拾伍萬元為被告供擔保後，得假執行。
    事實及理由
一、按訴狀送達後，原告不得將訴變更或追加他訴，但擴張或減縮應受判決事項之聲
    明者，不在此限，民事訴訟法第二百五十五條第一項第三款定有明文。本件原告
    於起訴狀請求判決被告應給付原告新臺幣（下同）七十三萬一千九百元，及自民
    國八十八年十月三十日起至清償日止，按年息百分之五計算之利息。嗣於起訴狀
    繕本送達後，於九十二年九月二十三日本院準備程序期日，就上開遲延利息部分
    減縮為如主文第一項所示。其減縮遲延利息部分，係屬減縮應受判決事項之聲明
    ，參諸前揭規定，應予准許，合先敘明。
二、原告起訴主張：被告於八十七年十月三十日，向原告借款一百萬元，約定到期日
    為八十八年十月三十日，按月清償利息，借款到期一次清償本金，惟未約定計算
    利息之利率。詎被告於借款到期後，竟拒不清償，嗣經訴外人高新商業銀行股份
    有限公司聲請鈞院民事執行處以九十一年度執字第三六五八號拍賣抵押物強制執
    行事件，拍賣所得價金共計六百四十萬二千元，扣除應優先分配之執行費用四萬
    七千二百六十元、土地增值稅二十九萬一千零二十四元、第一順位抵押權五百萬
    元部分，是原告分配受償二十六萬八千一百元，現被告尚有如主文第一項所示之
    本金、遲延利息未清償，為此依消費借貸之法律關係提起本件訴訟。並聲明：如
    主文第一項所示，並陳明願供擔保請准宣告假執行。
三、被告則以：伊雖有向原告借款一百萬元，然業已清償三十萬三千元，原告請求之
    金額有誤等語，資為抗辯。並聲明：駁回原告之訴。
四、經查，本件原告主張，被告於八十七年十月三十日，向原告借款一百萬元，約定
    到期日為八十八年十月三十日，按月清償利息，借款到期一次清償本金，惟未約
    定計算利息之利率。詎被告於借款到期後，仍未清償，嗣經訴外人高新商業銀行
    股份有限公司聲請鈞院民事執行處以九十一年度執字第三六五八號拍賣抵押物強
    制執行事件，拍賣所得價金共計六百四十萬二千元，扣除應優先分配之執行費用
    四萬七千二百六十元、土地增值稅二十九萬一千零二十四元、第一順位抵押權五
    百萬元部分，是原告僅分配受償二十六萬八千一百元之事實，業據其所提出支票
    、本院民事執行處強制執行金額計算書分配表各一紙等件為證，核屬相符，自堪
    信為真實。
五、本件爭點為被告是否業已清償系爭借款三十萬三千元，原告請求被告給付系爭借
    款金額是否有誤，茲分述如下：
  (一)按當事人主張有利於己之事實者，就其事實有舉證之責任。但法律別有規定，或
    依其情形顯失公平者，不在此限，民事訴訟法第二百七十七條定有明文。另原告
    對於自己主張之事實已盡證明之責後，被告對其主張，如抗辯其不實並提出反對
    之主張者，則被告對其反對之主張，亦應負證明之責，此為舉證責任分擔之原則
    （最高法院十八年上字第二八五五號判例要旨參照）。
  (二)被告抗辯其已清償系爭借款三十萬三千元，原告請求被告給付系爭借款金額有誤
    云云，然為原告否認，是依前揭說明，被告應負證明其業已清償部份系爭借款之
    責，惟被告迄今均未提出其已清償部份系爭借款且由原告收受之證據以實其說，
    其前揭抗辯顯係臨訟卸責之詞，不足採信。
  (三)另按稱消費借貸者，謂當事人約定，一方移轉金錢或其他代替物之所有權於他方
    ，而他方以種類、品質、數量相同之物返還之契約；借用人應於約定期限內，返
    還與借用物種類、品質、數量相同之物；遲延之債務，以支付金錢為標的者，債
    權人得請求依法定利率計算之遲延利息。但約定利率較高者，仍從其約定利率；
    當事人得約定債務人不履行債務時，應支付違約金，民法第四百七十四條（修正
    前）、第四百七十八條前段、第二百三十三條第一項、第二百五十條第一項分別
    定有明文。
  (四)綜上所述，被告既為系爭借款之債務人，自應就本件債務負清償責任。然本件兩
    造既未於契約約定利率計算遲延利息，則原告就上開遲延利息得請求依法定利率
    計算之遲延利息。現被告尚有如主文第一項所示之本金及遲延利息未清償，已如
    前述。從而，原告依消費借貸之法律關係，請求被告應給付原告如主文第一項所
    示之本金及遲延利息，為有理由，應予准許。
六、本件事證已臻明確，兩造其餘攻擊防禦方法，核於判斷結果不生影響，爰不逐一
    論述，附此敘明。
七、原告陳明願供擔保聲請宣告假執行，核無不合，爰酌定相當之擔保金額，予以准
    許。
八、據上論結，本件原告之訴為有理由，依民事訴訟法第七十八條、第三百九十條第
    二項，判決如主文。
中      華      民      國    九十二    年     十二     月      八      日
                              臺灣高雄地方法院民事第二庭
~B審判長法官  楊富強
~B法      官  李昭彥
~B法      官  唐中興
右為正本係照原本作成。
如對本判決上訴，須於判決送達後廿日內向本院提出上訴狀。
中      華      民      國    九十二    年     十二     月      八      日
~B法院書記官  陳孟瑩


司法院資訊處製作；財團法人民間司法改革基金會備份。
